【裁判字號】    97,交抗,342
【裁判日期】    970627
【裁判案由】    聲明異議
【裁判全文】
臺灣高等法院高雄分院刑事裁定         97年度交抗字第342號
抗  告  人  高雄市政府交通局
代  表  人  甲○○
受 處 分人  乙○○
上列抗告人因受處分人違反道路交通管理處罰條例聲明異議案件
，不服臺灣高雄地方法院中華民國97年5 月23日裁定（97年度交
聲字第706 號），提起抗告，本院裁定如下：
    主  文
抗告駁回。
    理  由
一、抗告意旨略以：抗告人因受處分人於民國97年2 月2 日晚上
    8 時58分許，騎乘車號FNC-493 號重型機車，行經高雄市○
    ○○路與美術東三路口時，為警攔檢，經測得呼氣酒精濃度
    達每公升0.45毫克，超過標準，遂予以掣單舉發，嗣抗告人
    乃於97年3 月18日以高市交裁字第裁32-B00000000號裁決書
    裁處應吊扣受處分人（普通小型車）駕駛執照12個月部分之
    處分，經受處分人聲明異議，業由臺灣高雄地方法院於97年
    5 月23日以97年度交聲字第706 號裁定：原處分關於吊扣（
    普通小型車）駕駛執照12個月部分之處分撤銷。惟酒駕違規
    行為吊扣駕駛執照之目的，並非僅為處罰違反道路交通管理
    事件之行為人而已，尚有暫時禁止行為人於道路上駕駛，以
    免其短期內再犯之意，以避免駕駛人於短期內駕駛動力交通
    車輛行駛於道路，而危及一般用路者，諸此一考量公眾用路
    安全之立法，與個人生存、工作權之保障，兩相權衡所保護
    之利益，堪認上開吊扣駕駛執照之規定，尚在立法機關之立
    法裁量權限範圍內，並無顯然侵害受處分人之生存權及工作
    權。本件受處分人領有普通小型車駕駛執照，既係酒後駕駛
    重型機車違規而遭取締，則依規定吊扣其普通小型車駕駛執
    照，於法自無不合，並符合道路交通管理處罰條例第35條第
    1 項第1 款之規定。為此請求撤銷原裁定，更為適法之裁定
    等語。
二、按「汽車駕駛人飲用酒類後其吐氣所含酒精濃度超過每公升
    0.25毫克以上者，不得駕車」，道路交通安全規則第114 條
    第2 款定有明文；「汽車駕駛人，駕駛汽車經測試檢定有酒
    精濃度超過規定標準者，處新臺幣1 萬5 千元以上6 萬元以
    下罰鍰，並當場移置保管該汽車及吊扣其駕駛執照1 年」，
    道路交通管理處罰條例第35條第1 項第1 款亦規定甚詳。次
    按修正前道路交通管理處罰條例第68條規定：「汽車駕駛人
    ，因違反本條例及道路交通安全規則之規定，受吊扣或吊銷
    駕駛執照處分時，吊扣或吊銷其持有各級車類之駕駛執照。
    」惟上開道路交通管理處罰條例第68條業於94年12月14日修
    正，並自95年3 月1 日施行，修正後之道路交通管理處罰條
    例第68條規定：「汽車駕駛人，因違反本條例及道路交通安
    全規則之規定，受吊銷駕駛執照處分時，吊銷其持有各級車
    類之駕駛執照。」且其修正立法理由略以：「原條文將違法
    或違規駕駛人所持有各級車類之駕駛執照一併吊扣或吊銷，
    失之過酷，影響人民工作及生活甚鉅，爰修正之」等語，故
    修正條文係將道路交通管理處罰條例第68條原有條文中之「
    吊扣或」3 字刪除，有立法院交通委員會94年10月5 日台立
    交字第0942400153號函附道路交通管理處罰條例第68條審查
    報告在立法院公報第94卷第70期第135 至138 頁可稽。則參
    照上開修正立法理由及立法經過，依修正後之條文，僅於受
    吊銷駕駛執照處分者，仍維持吊銷其持有各級車類之駕駛執
    照，至受吊扣駕駛執照處分者，則僅得吊扣其違法或違規當
    時所駕駛車輛之駕駛執照，不再吊扣其持有各級車類之駕駛
    執照甚明。
三、本件受處分人於97年2 月2 日晚上8 時58分許，酒後騎乘車
    號FNC-493 號重型機車，行經高雄市○○○路與美術東三路
    口時，遭舉發機關即高雄市政府警察局鼓山分局龍華派出所
    攔檢，測得其吐氣所含酒精濃度每公升達0.45毫克，經警製
    單舉發，嗣經抗告人以受處分人違規事實明確，依道路交通
    管理處罰條例第35條第1 項第1 款規定，於97年3 月18日以
    高市交裁字第裁32-B00000000號裁決書裁處罰鍰新臺幣31,8
    00元，並吊扣（普通小型車）駕駛執照12個月等事實，為受
    處分人所是承，並有高雄市政府警察局舉發違反道路交通管
    理事件通知單、原處分裁決書各1 份附卷可憑，是受處分人
    酒後駕駛重型機車之違規事實明確。惟查，受處分人所領有
    者係普通小型車駕駛執照，依修正後道路交通管理處罰條例
    第68條規定，受吊扣駕駛執照處分時，已不得再吊扣受處分
    人所持有各級車類之駕駛執照，原處分不察，竟吊扣受處分
    人所持有之普通小型車駕駛執照，即非適法，原審認受處分
    人異議有理由，就原處分關於吊扣普通小型車駕駛執照12個
    月部分予以撤銷，並說明受處分人既係駕駛重型機車而發生
    交通違規情事，即應吊扣該類之駕駛執照始屬適法，不得因
    無該類駕駛執照可資吊扣，進而吊扣其他各級駕駛執照，乃
    就該部分處分予以撤銷，於法尚無不合。抗告人以酒駕違規
    行為吊扣駕駛執照之目的，並非僅為處罰違反道路交通管理
    事件之行為人而已，尚有暫時禁止行為人於道路上駕駛，以
    免其短期內再犯之意，以避免駕駛人於短期內駕駛動力交通
    車輛行駛於道路，而危及一般用路者，堪認上開吊扣駕駛執
    照之規定，尚在立法機關之立法裁量權限範圍內，並無顯然
    侵害受處分人之生存權及工作權云云，提起本件抗告，不僅
    與前揭道路交通管理處罰條例第68條之修正意旨不符，有違
    法律保留原則，自無足取。
四、至上開道路交通安全規則對於汽車駕駛執照之管理，採取一
    照原則，固導致越級駕駛人違規酒駕時，受有無須吊扣駕駛
    執照之利益，然此關於駕駛執照管理所衍生之執行困難或法
    規漏洞，宜由修法解決，尚不得擴張解釋，於駕駛人無較低
    級駕駛執照可供吊扣時，即率爾代以吊扣其所領有之較高級
    駕駛執照。
五、原處分機關未審酌新修正之法律規定，逕對受處分人裁處吊
    扣（普通小型車）駕駛執照12個月之處分，於法不合，受處
    分人此部分異議為有理由，原審法院因而將此部分之處分撤
    銷，核無違誤。抗告人仍執陳詞提起抗告，摘原裁定不當，
    為無理由，應予駁回。
六、據上論結，應依道路交通案件處理辦法第26條，刑事訴訟法
    第412條，裁定如主文。
中    華    民    國    97    年    6     月    27    日
                  刑事第九庭    審判長法  官  莊秋桃
                                      法  官  范惠瑩
                                      法  官  裕斗
以上正本證明與原本無異。
本裁定不得再抗告。
中    華    民    國    97    年    6     月    27    日
                                      書記官  張宗芳


司法院資訊處製作；財團法人民間司法改革基金會備份。
